---
title: "Introducción a estacionespaquete"
output: rmarkdown::html_vignette
vignette: >
  %\VignetteIndexEntry{Introducción a estacionespaquete}
  %\VignetteEngine{knitr::rmarkdown}
  %\VignetteEncoding{UTF-8}
---
# Introducción al paquete `estacionespaquete`

El objetivo de este paquete es trabajar con datos meteorológicos de estaciones:
leer los datos, obtener resúmenes y hacer gráficos simples de temperatura.

En esta viñeta vamos a mostrar, paso a paso, cómo usar las funciones
principales del paquete con el conjunto de datos `datos_ejemplo`.

```{r setup, include=FALSE}
knitr::opts_chunk$set(
  collapse = TRUE,
  comment = "#>"
)
library(estacionespaquete)
library(dplyr)
```
## 1. Cargar el paquete y los datos de ejemplo

Primero cargamos el paquete y el conjunto de datos que viene incluido.
Este dataset tiene temperaturas medidas en varias estaciones meteorológicas.

```{r}
data("datos_ejemplo")
dplyr::glimpse(datos_ejemplo)
```

## Cargar los datos de ejemplo

El paquete incluye un conjunto de datos llamado `datos_ejemplo` con mediciones de varias estaciones meteorológicas.

```{r}
datos_ejemplo <- estacionespaquete::datos_ejemplo
dplyr::glimpse(datos_ejemplo)
```

```{r}
dplyr::glimpse(datos_ejemplo)
tabla_resumen_temperatura(
datos = datos_ejemplo,
estaciones = c("NH0472", "NH0437", "NH0046")
)
grafico_temperatura_mensual(
datos = datos_ejemplo,
titulo = "Temperatura media mensual"
)
```

---

### 🔹 Sección 2 — Leer datos de una estación (si usan `leer_datos_estacion()`)

```markdown
## 2. Leer los datos de una estación

La función `leer_datos_estacion()` sirve para descargar y leer los datos
de una estación desde el repositorio del curso (en formato CSV).

```{r}
# Ejemplo: descargar datos de una estación a un archivo CSV
# (este ejemplo se puede comentar si no quieren que baje archivos en el knit)
# leer_datos_estacion("NHO472", "datos/estacion_NHO472.csv")
```
### 🔹 Sección 3 — Tabla resumen de temperatura


## 3. Obtener una tabla resumen de temperatura

La función `tabla_resumen_temperatura()` calcula, para cada estación,
la temperatura media y el desvío estándar de la temperatura en abrigo.

```{r}
# Elegimos dos estaciones de ejemplo
estaciones_demo <- unique(datos_ejemplo$id)[1:2]

tabla_resumen_temperatura(
  datos_ejemplo,
  estaciones = estaciones_demo
)

```

### 🔹 Sección 4 — Gráfico de temperatura media mensual

```markdown
## 4. Gráfico de temperatura media mensual

La función `grafico_temperatura_mensual()` calcula la temperatura media
de todas las estaciones para cada mes del año y devuelve un gráfico
con un valor por mes.

```{r}
grafico_temperatura_mensual(datos_ejemplo)
```


### 🔹 Sección 5 — Conclusión breve


## 5. Resumen

En esta viñeta vimos:

- Cómo cargar el paquete y los datos de ejemplo.
- Cómo obtener una tabla resumen por estación con `tabla_resumen_temperatura()`.
- Cómo hacer un gráfico de temperatura media mensual con
  `grafico_temperatura_mensual()`.

La idea es que el usuario pueda reemplazar `datos_ejemplo` por sus
propios datos meteorológicos y reutilizar las mismas funciones
para explorar y visualizar sus series de temperatura.

